【裁判字號】    99,家訴,129
【裁判日期】    990506
【裁判案由】    終止收養關係
【裁判全文】
臺灣臺中地方法院民事判決             99年度家訴字第129號
原      告  臺中縣政府
法定代理人  丙○○
訴訟代理人  黃雅琴律師
            羅宗賢律師
被      告  甲○○
            丁○○
            乙○○
上列當事人間請求終止收養關係事件，本院於民國九十九年四月
二十二日言詞辯論終結，判決如下：
    主  文
被告甲○○、丁○○與被告乙○○間之收養關係應予終止。
訴訟費用由被告負擔。
    事  實
一、原告主張：被告甲○○、丁○○於民國九十年一月二十日收
    養被告乙○○，嗣被告甲○○、丁○○於九十二年六月十一
    日離婚，約定被告乙○○之親權人由被告甲○○任之，並改
    從母性。詎被告乙○○自就讀國小起即因行為嚴重偏差，被
    告甲○○乃將被告乙○○送至「德林寺」參加佛學營，並將
    其安置於佛寺中，惟被告乙○○有說謊、打信徒、恐嚇放火
    等偏差行為，造成該佛寺困擾，故該佛寺於九十四年十月二
    日將被告乙○○送回被告甲○○住處，並由南投縣政府於九
    十四年十月三日安置被告乙○○，嗣因被告甲○○將戶籍遷
    往臺中縣烏日鄉，被告乙○○遂於九十四年十月二十八日改
    由原告安置迄今。惟被告乙○○由原告安置後，被告甲○○
    、丁○○均對其不聞不問，被告丁○○甚出具書面同意書，
    欲與被告乙○○終止收養關係，被告甲○○、丁○○將被告
    乙○○遺留於安置機構，由原告安置已長達四年，非但未盡
    教養義務，且居無定所、行蹤不明，而被告乙○○之生母亦
    行方不明，為顧及被告乙○○之最佳利益，爰依民法第一千
    零八十一條第一項第一款、第二款及第四款規定，請求判決
    終止兩造間之收養關係等語。並聲明如主文所示。
二、被告則以：
（一）被告甲○○部分：伊有關心被告乙○○，但被告乙○○不
      理會伊，同意終止收養。
（二）被告丁○○部分：伊無能力照顧被告乙○○，同意終止收
      養。
（三）被告乙○○部分：同意終止收養。
三、原告主張之事實，除據提出戶籍謄本二份、臺中縣政府社會
    工作員兒少保護個案家庭處遇建議表、被告丁○○出具之終
    止收養書各乙份（均影本）為證外，並經本院依職權以法務
    部戶役政連結作業統統查詢之個人基本資料附卷可稽。揆諸
    上開建議表所載略以：案主（按指被告乙○○）出生於單親
    家庭，於三歲多左右被出養，出養後又於案主五歲時，案養
    父母離異，案主再度成為單親家庭，案養母因有負債遭受討
    債，案養母目前擔任看護工作，案主自九十四年十月二十八
    日由本府（臺中縣政府）公費安置至親，於九十五年八月十
    五日起安置於寄養家庭至今，案養母從未主動來電關心案主
    生活狀況，甚至經常藉故工作忙碌而不探視案主，現已極力
    想與案主撇清收養關係，毫無再照顧案主之意願，因案養父
    母從未主動關心案主的生活及從未與案主會面，案主漸漸長
    大，為不影響出養最佳時機及種種考量，故擬委託律師協助
    處理案主終止收養關係等相關法律問題等語。是揆諸前揭事
    證，自堪信原告之主張為真實。
四、按養父母、養子女之一方，有下列各款情形之一者，法院得
    依他方、主管機關或利害關係人之請求，宣告終止其收養關
    係：（一）對於他方為虐待或重大侮辱。（二）遺棄他方。
    （三）因故意犯罪，受二年有期徒刑以上之刑之裁判確定而
    未受緩刑宣告。（四）有其他重大事由難以維持收養關係，
    民法第一千零八十一條第一項定有明文。而所謂其他重大事
    由，係指養親子間之感情與信賴出現破綻，無法回復原來之
    狀態而維持有如親子般之關係，即屬難以繼續收養關係之重
    大事由，得為訴請法院判決終止收養關係之原因。本院審酌
    上情認為被告甲○○、丁○○與被告乙○○雖為父母子女關
    係，卻對被告乙○○甚少關懷聞問，並長期未共同生活，收
    養關係有名無實，並無父母子女之情，親子間之感情與信賴
    已出現破綻，僅有收養之形式，無實質父母子女親情之維繫
    ，顯與收養係為成立擬制親子關係之旨相悖，原告主張兩造
    間有難以維持收養關係之重大事由存在，自屬有據。從而，
    原告本於民法第一千零八十一條第一項第四款規定，請求終
    止其與被告間之收養關係，為有理由，應予准許。
五、末按終止收養關係之訴係形成之訴，原告縱主張數個法定事
    由，因僅有單一之聲明，法院就其中一事由已為原告勝訴之
    判決，就其餘事由即不再審究。本院既認原告依民法第一千
    零八十一條第一項第四款之規定請求終止收養關係為有理由
    ，有如上述，因終止收養關係之目的已達，則原告另外主張
    依據同法條項第二款規定訴請終止收養關係，核無再予審酌
    之必要，附予敘明。
六、訴訟費用負擔之依據：民事訴訟法第七十八條、第八十五條
    第一項前段。
中    華    民    國    99    年    5     月    6     日
                  家事法庭      法  官  王靜秋
以上正本係照原本作成。
如對本判決上訴，須於判決送達後廿日之不變期間內，向本院提
出上訴狀。
中    華    民    國    99    年    5     月    6     日
                                書記官 楊金池

司法院資訊處製作；財團法人民間司法改革基金會備份。
